臺灣新北地方法院刑事判決
111年度交易字第187號
公  訴  人  臺灣新北地方檢察署檢察官
被      告  周東派



選任辯護人  邱俊銘律師
            賴怡雯律師
            曾孝賢律師
上列被告因過失傷害案件，經檢察官提起公訴（111年度調偵字
第1300號），本院判決如下：
    主  文
周東派汽車駕駛人無駕駛執照駕車而犯過失致重傷害罪，處有期
徒刑肆月，如易科罰金，以新臺幣壹仟元折算壹日。
    事  實
一、周東派（駕駛執照因逾齡遭註銷）於民國110年9月9日18時3
    5分許，駕駛車牌000-00號營業小客車（下稱A車），沿新北
    市三重區忠孝路1段往大智街方向行駛於內線車道，於行經
    同市區○○路0段000號前時，本應注意車前狀況，並隨時採取
    必要之安全措施，而依當時天候陰、夜間有照明、柏油路面
    、路面乾燥、無缺陷、視距良好等情狀，並無不能注意之情
    事，竟疏未注意車前狀況，因而撞擊違規自忠孝路1段101號
    前穿越劃有分向限制線道路行走至內線車道之韋湯鳳蓮，致
    韋湯鳳蓮受有頭部外傷、顱內出血、右側硬腦膜下出血、水
    腦症併重度昏迷、左側第3至第9肋肋骨骨折、骨盆骨骨折、
    左側尺骨骨折、呼吸衰竭之重傷害，而現仍陷入昏迷尚未清
    醒。
二、案經告訴人韋文天（即韋湯鳳蓮之法定代理人）訴請臺灣新
    北地方檢察署檢察官偵查起訴。   
    理  由
一、程序部分：
  ㈠按被告以外之人於審判外之言詞或書面陳述，除法律有規定
    者外，不得作為證據，刑事訴訟法第159條第1項定有明文。
    又被告以外之人於審判外之陳述，雖不符刑事訴訟法第159
    條之1至第159條之4之規定，而經當事人於審判程序同意作
    為證據，法院審酌該言詞陳述或書面陳述作成時之情況，認
    為適當者，亦得為證據；當事人、代理人或辯護人於法院調
    查證據時，知有同法第159條第1項不得為證據之情形，而未
    於言詞辯論終結前聲明異議者，視為有前項之同意，刑事訴
    訟法第159條之5規定甚明。查本件認定事實所引用被告周東
    派以外之人於審判外之言詞或書面陳述，雖屬傳聞證據，惟
    檢察官、被告及辯護人於言詞辯論終結前，均未主張有刑事
    訴訟法第159條第1項不得為證據之情形，本院審酌此等證據
    作成時之情況，並無違法不當及證明力明顯過低之瑕疵，認
    以之作為證據應屬適當，而認該等證據資料皆有證據能力。
  ㈡至於本院所引之非供述證據部分，經查並非違法取得，亦無
    依法應排除其證據能力之情形，是依刑事訴訟法第158條之4
    規定反面解釋，應有證據能力。
二、實體部分：
    訊據被告就其駕駛執照因逾齡遭註銷，及其於上開時間駕駛
    A車行至本案事故地點，撞擊違規穿越馬路之被害人韋湯鳳
    蓮等情固供承在卷，對於被害人受有如事實欄所示之傷害等
    情亦不爭執，惟矢口否認有何無駕駛執照駕車而犯過失致重
    傷害罪犯行，辯稱：被害人突然衝出來，伊反應不及云云。
    辯護人則為其辯稱：本案肇事主因是被害人無預警穿越設有
    分向限制線之路段，被告無法預見此情，且事故發生當時是
    夜間，夜間駕駛人對於突發道路危險狀況的認知時間需要2
    秒至2.5秒，而本案被害人穿越到發生撞擊事故，僅僅只有2
    秒，且從被害人出現到發生撞擊，與被告所駕駛車輛距離大
    約只有一個車身，然被告依速限行駛所需的反應及煞車距離
    合計需要20公尺以上，被告並沒有足夠的反應時間以及煞車
    距離足以避免事故的發生，被告並無過失等語。經查：
  ㈠被告之駕駛執照因逾齡遭註銷之情，有證號查詢汽車駕駛人
    查詢資料（見偵卷第16頁）及新北市政府警察局舉發違反道
    路交通管理事件通知單（見偵卷12頁）在卷可稽；又被告於
    110年9月9日18時35分許，駕駛A車沿新北市三重區忠孝路1
    段往大智街方向行駛於內線車道，於行經本案事故地點時，
    撞擊違規穿越劃有分向限制線道路行走至內線車道之被害人
    等情，業據被告於警詢、偵訊時陳述明確，並有監視影像擷
    圖（見偵卷第10頁）、道路交通事故現場圖（見偵卷第25頁
    ）、道路交通事故調查報告表㈠㈡（見偵卷第26、27頁）、道
    路交通事故現場照片（見偵卷第29至33頁）等存卷可查，復
    經本院勘驗現場監視錄影畫面確認無訛，此有本院勘驗筆錄
    暨勘驗擷圖附卷可佐（見交易卷第26至28頁、31至48頁）；
    另被害人因本案事故受有頭部外傷、顱內出血、右側硬腦膜
    下出血、水腦症併重度昏迷、左側第3至第9肋肋骨骨折、骨
    盆骨骨折、左側尺骨骨折、呼吸衰竭之重傷害，而現仍陷入
    昏迷尚未清醒等情，則經證人即告訴人韋文天於警詢時證述
    明確（見偵卷第3、4頁），並有被害人新光醫院診斷證明書
    （見偵卷第9頁）、新光醫療財團法人新光吳火獅紀念醫院1
    11年3月25日函檢附之醫療查詢回復記錄紙（見偵卷第22頁
    ）、中山醫療社團法人中山醫院111年4月20日函（見他字卷
    第34頁）等在卷可憑。上開事實均堪認定。
  ㈡按刑法上過失責任之成立，除客觀上注意義務之違反外，並
    以行為人對於犯罪之結果有預見可能性及迴避結果可能性，
    且結果之發生與行為人之過失間，有相當因果之關聯性。次
    按汽車行駛時，駕駛人應注意車前狀況，並隨時採取必要之
    安全措施，道路交通安全規則第94條第3項定有明文。此一
    「注意車前狀況」之注意義務範圍，係指駕駛人就其注意力
    所及之情況下，對於車前已存在或可能存在事物應予注意，
    以便採取適當之反應措施而言，是駕駛人注意車前狀況，應
    建立在行車當時之時間、空間之一切狀況下進行綜合判斷，
    並非僅限於其車輛前方「一直線」範圍內。經查：
    ⒈依本院勘驗現場監視器結果所示，於監視影像19時32分45
      秒（影像時間未經校正，與實際車禍發生時間相差接近1
      小時）時，被害人出現於監視器畫面右側，以斜直線角度
      、背對A車行向的方式穿越馬路，此時其雙腳橫跨A車行向
      2車道之間的車道線上；於46秒時，被害人雙腳跨進內線
      車道，被害人當時穿著淺淡色系衣褲；於47秒時，被害人
      身影已被A車蓋住，初始A車之煞車燈尚未亮起，係於接近
      48秒時A車右煞車燈始些微亮起；至48秒時，A車右煞車燈
      亮度增強至全亮狀態，於接近49秒時，被害人的腳出現在
      A車右前方路面上滾動（見交易卷第27、28、31至48頁）
      。由上開勘驗結果所示，自被害人侵入內側車道時起至本
      案事故發生時止，雖僅經過約2秒時間，然由道路交通事
      故現場圖所示（見偵卷第25頁），案發現場道路共有兩線
      道，則在被害人自忠孝路1段101號前開始違規穿越道路而
      侵入外側車道時起，即進入被告應注意車前狀況之注意義
      務範圍內，此時被告即應注意到此一風險狀況，並採取必
      要之安全措施，而非迄至被害人侵入內側車道時始應注意
      ，辯護人稱自被害人進入內側車道至本案事故發生時止僅
      有2秒時間，被告無法即時注意並採取安全措施云云，並
      不可採。且由勘驗結果可知，被告於撞擊被害人前並未減
      速或閃避，係迄至撞擊被害人時煞車燈始亮起，足徵被告
      在此之前被告均未注意到被害人侵入車道此一可能造成行
      車風險之車前狀況，所為顯已違反注意義務無訛。
    ⒉又被告於警詢時稱案發時以時速30公里行駛等語（見偵卷
      第5頁反面），於偵訊時稱以時速30至40公里行駛等語（
      見偵卷第50頁反面），而案發地點速限則為時速50公里（
      見偵卷第26頁)，且被告於撞擊A車前均未有任何減速舉動
      ，已如前述，則計算被害人侵入內側車道時與A車之距離
      （即2秒內A車行駛之距離），如被告係以時速30公里行駛
      ，距離為16.67公尺（計算式：3000060602＝16.67，小
      數點以下四捨五入，下同）；如被告係以時速40公里行駛
      ，距離為22.22公尺（計算式：4000060602＝22.22）；
      如被告係以時速50公里行駛，距離為27.78公尺（計算式
      ：5000060602＝27.78）。又參酌被告提出之「一般公
      路汽車煞車距離、行車速度對照表」、「汽車行駛距離及
      反應距離一覽表」（見交易卷第75頁），以事故地點為乾
      燥柏油路面（見偵卷第26頁）之情狀，並以對被告最有利
      之摩擦係數0.70計算，如被告係以時速30公里行駛，所需
      反應及煞車距離為11.24公尺（計算式：6.24＋5＝11.24）
      ；如被告係以時速40公里行駛，所需反應及煞車距離為17
      .32公尺（計算式：8.32＋9＝17.32）；如被告係以時速50
      公里行駛，所需反應及煞車距離為24.5公尺（計算式：10
      .4＋14.1＝24.5）。則由上開數據觀之，無論事故當時被告
      係以時速30、40或50公里行駛，被害人侵入內側車道之際
      與A車間之距離，均大於被告所需之反應及煞車距離，是
      倘被告於有充分注意車前狀況，於被害人侵入其所行駛之
      內側車道時應可立即踩下煞車，並在撞擊被害人前成功將
      A車停下，是本案被告亦具有迴避結果之可能性。辯護人
      辯稱被告並無足夠之反應及煞車距離云云，洵無足採。
    ⒊由上所述，可知被告如有盡其注意義務充分注意車前狀況
      ，在事故發生前可及時發現被害人違規穿越道路之情形，
      且亦有充分之反應時間及煞車距離，可在發生事故前及時
      煞停。然被告係迄至A車正面撞擊被害人時始踩下煞車，
      已如前述，足見被告確有未注意車前狀況之過失，且與被
      害人之傷害結果間具有相當因果關係無訛。而新北市政府
      車輛行車事故鑑定會110年11月17日鑑定意見書，以及新
      北市車輛行車事故鑑定覆議會111年5月11日鑑定覆議意見
      書，均認被害人於劃有分向限制線路段，違規穿越道路，
      為肇事主因；至被告駕照註銷駕駛營業小客車，未注意車
      前狀況，為肇事次因，有上開鑑定意見書及覆議意見書在
      卷可參（見偵卷第25、43頁），益徵被告就本案事故之發
      生負有過失責任甚明。
  ㈢綜上，本案事證明確，被告及辯護人所辯經核並不足採，被
    告犯行堪以認定，應依法論科。
三、論罪科刑：
  ㈠按於身體或健康有重大不治或難治之傷害，稱重傷害，刑法
    第10條第4項第6款定有明文。本案被害人因本案事故受有如
    事實欄所示之傷害，現仍陷入昏迷尚未清醒等情，業如前述
    ，則其傷害程度顯然已達於重傷害之程度。次按汽車駕駛人
    ，無駕駛執照駕車、酒醉駕車、吸食毒品或迷幻藥駕車、行
    駛人行道或行經行人穿越道不依規定讓行人優先通行，因而
    致人受傷或死亡，依法應負刑事責任者，加重其刑至2分之1
    ，道路交通管理處罰條例第86條第1項定有明文。而道路交
    通管理處罰條例第86條第1項中「無駕駛執照駕車」、「酒
    醉駕車」、「吸食毒品或迷幻藥駕車」、「行駛人行道」及
    「行經行人穿越道不依規定讓行人優先通行」均屬就刑法第
    284條犯罪具特殊要件時予以加重處罰之規定，乃就犯罪類
    型變更之個別犯罪行為予以加重，屬刑法分則加重之性質而
    為一獨立之罪名。是核被告所為，係犯道路交通管理處罰條
    例第86條第1項、刑法第284條後段之無駕駛執照駕車而犯過
    失致重傷害罪。
  ㈡被告於肇事後，於有偵查犯罪權限之機關或公務員不知何人
    犯罪前，主動向據報前往現場處理之警員表明係肇事者（見
    偵卷第14頁），符合自首要件，爰依刑法第62條前段規定減
    輕其刑，並先加後減之。
  ㈢爰審酌被告無駕駛執照駕駛汽車上路，復未注意車前狀況，
    致發生本案事故，被害人因而受有上開重傷害，被告雖屬肇
    事次因，所為仍屬不該；兼衡被告尚未賠償被害人所受損害
    之犯後態度，國中畢業之智識程度，目前無業，無扶養對象
    之家庭生活狀況等一切情狀，量處如主文所示之刑，並諭知
    如易科罰金之折算標準，以資處罰。
據上論斷，應依刑事訴訟法第299條第1項前段，道路交通管理處
罰條例第86條第1項，刑法第284條後段、第62條前段、第41條第
1項前段，刑法施行法第1條之1第1項，判決如主文。
本案經檢察官王江濱偵查起訴，由檢察官張勝傑到庭執行職務。
中　　華　　民　　國　　111 　年　　11　　月　　7 　　日
                  刑事第十五庭  法  官  游涵歆
以上正本證明與原本無異。
如不服本判決，應於判決送達後20日內敘明上訴理由，向本院提
出上訴狀（應附繕本），上訴於臺灣高等法院。其未敘述上訴理
由者，應於上訴期間屆滿後20日內向本院補提理由書「切勿逕送
上級法院」。
                                書記官  李宥寬
中　　華　　民　　國　　111 　年　　11　　月　　7 　　日
附錄本判決論罪科刑之法條：
道路交通管理處罰條例第86條
汽車駕駛人，無駕駛執照駕車、酒醉駕車、吸食毒品或迷幻藥駕
車、行駛人行道或行經行人穿越道不依規定讓行人優先通行，因
而致人受傷或死亡，依法應負刑事責任者，加重其刑至二分之一
。
汽車駕駛人，在快車道依規定駕車行駛，因行人或慢車不依規定
，擅自進入快車道，而致人受傷或死亡，依法應負刑事責任者，
減輕其刑。
中華民國刑法第284條
因過失傷害人者，處1年以下有期徒刑、拘役或10萬元以下罰金
；致重傷者，處3年以下有期徒刑、拘役或30萬元以下罰金。